【裁判字號】    99,易,481
【裁判日期】    990421
【裁判案由】    恐嚇
【裁判全文】
臺灣臺中地方法院刑事判決              99年度易字第481 號
公  訴  人  臺灣臺中地方法院檢察署檢察官
被      告  甲○○
上列被告因恐嚇案件，經檢察官提起公訴（98年度偵字第27428
號），本院判決如下：
    主  文
甲○○無罪。
    理  由
一、公訴意旨略以：被告甲○○係計程車之司機，於民國98年8
    月21日10時許，駕駛其計程車，在臺中市之火車站附近招攬
    乘客。現役軍人張豪招手攔車後，即乘坐被告之計程車，
    由被告搭載其至臺中市監理所，並於下車前向被告表示回程
    時仍請被告至監理所搭載其至臺中火車站，被告即留下其名
    片予張豪。嗣張豪於當日下午上完課後，以其行動電話
    門號0000000000號撥打被告之行動電話門號0000000000號，
    請其至臺中監理所搭載。嗣張豪等待約10分鐘後，見1輛
    計程車經過，誤以為係被告之計程車，即開車門上車，並搭
    乘該車前往火車站。張豪知悉搭錯計程車後，因害怕被告
    責怪，並未立即與被告聯絡，且因行動電話沒電，無法接聽
    被告撥打來的電話。迄張豪回家，將行動電話換上電池後
    ，發現被告之留言，乃於同日23時7 分許，撥打電話向甲○
    ○表示歉意，詎被告不予領情，且因苦等張豪未果，竟心
    生不滿，意圖為自己不法之所有，基於恐嚇取財之犯意，於
    電話中向張豪恫嚇稱：「你已造成我的損失，希望你可以
    當面與我見面，如不與我見面，我就會找記者到你在成功嶺
    的營區當面給你難看，到時看哪位長官可以庇護你」、「別
    拿前途玩」、「執迷不悟，前途堪憂ㄚ」等語，致使張豪
    心生畏懼，擔心部隊長官處分，而答應翌日與被告見面，被
    告即以要求張豪賠償其損失為由，要張豪給付金錢賠償
    ，張豪應其要求，因擔心被告向部隊長官呈報致其受到處
    分、影響晉升、記者報導將使其名譽受損及其自身安危，而
    分別翌日即98年8 月21日、98年10月10日交付新臺幣（下同
    ）3,000 元、7,000 元共10,0 00 元予張豪。事後，被告
    竟食髓知味，復於98年10月10日，向張豪收取上開7,00 0
    元之同時，向張豪恫嚇：7, 000元給的太遲，造成其損失
    ，連同其當日開車車資2,500 元需再給付伊7,500 元，並相
    約張豪於98年11月6 日之前給付等語，張豪乃向警報案
    ，而未得逞。因認被告所為，係犯刑法第346 條第1 項之恐
    嚇取財罪及同法第346 條第3 項、第1 項之恐嚇取財未遂罪
    嫌云云。
二、按刑事訴訟法第159 條第1 項規定：「被告以外之人於審判
    外之言詞或書面陳述，除法律有規定者外，不得作為證據。
    」其立法意旨，乃在於確保被告之反對詰問權。同法第159
    條之5 第1 項規定：「被告以外之人於審判外之陳述，雖不
    符前4 條之規定（同法第159 條之1 至第159 條之4 ），而
    經當事人於審判程序同意作為證據，法院審酌該言詞陳述或
    書面陳述作成時之情況，認為適當者，亦得為證據。」同法
    條第2 項規定：「當事人、代理人或辯護人於法院調查證據
    時，知有刑事訴訟法第159 條第1 項不得為證據之情形，而
    未於言詞辯論終結前聲明異議者，視為有前項之同意。」其
    立法意旨，則在於確認當事人對於傳聞證據有處分權，得捨
    棄反對詰問之權利，同意傳聞證據可作為證據。惟因刑事訴
    訟制度尚非採澈底之當事人進行主義，乃又限制以法院認為
    適當者，始得為證據。因此，當事人同意或依法視為同意某
    項傳聞證據作為證據使用者，實質上即表示有反對詰問權之
    當事人已捨棄其權利，如法院認為適當者，不論該傳聞證據
    是否具備刑事訴訟法第159 條之1 至第159 條之4 所定情形
    ，均容許作為證據；換言之，當事人捨棄對原陳述人行使反
    對詰問權者，如法院認為適當，即容許該傳聞證據作為證據
    ，不以未具備刑事訴訟法第159 條之1 至第159 條之4 所定
    情形為前提（最高法院97年度臺上字第6162號判決意旨參照
    ）。查本判決後述引用各該被告以外之人於審判外之陳述（
    包含言詞及書面陳述），皆屬傳聞證據，惟檢察官及被告均
    知上開證據資料為傳聞證據，但於本院準備程序及審判期日
    中均明確表示同意有證據能力（見本院卷第14、33頁），且
    迄至言詞辯論終結前亦未再聲明異議，本院審酌上開證據資
    料製作時之情況，尚無違法不當，且與本案均具有關連性，
    認後述所引用證據之證據能力均無疑義。
三、次按犯罪事實應依證據認定之，無證據不得認定犯罪事實；
    又不能證明被告犯罪者，應諭知無罪之判決，刑事訴訟法第
    154 條第2 項、第301 條第1 項分別定有明文。又按事實之
    認定，應憑證據，所謂證據，須適於為被告犯罪事實之證明
    者，始得採為斷罪資料，如未能發現相當證據，或證據不足
    以證明，自不能以推測或擬制之方法以為裁判基礎；又認定
    不利於被告之事實，須依積極證據，苟積極證據不足為不利
    於被告事實之認定時，即應為有利於被告之認定，更不必有
    何有利之證據。刑事訴訟法第161 條第1 項規定：檢察官就
    被告犯罪事實，應負舉證責任，並指出證明之方法。因此，
    檢察官對於起訴之犯罪事實，應負提出證據及說服之實質舉
    證責任。倘其所提出之證據，不足為被告有罪之積極證明，
    或其指出證明之方法，無從說服法院以形成被告有罪之心證
    ，基於無罪推定之原則，自應為被告無罪判決之諭知，最高
    法院53年臺上字第2750號、30年上字第816 號、40年臺上字
    第86號及92年臺上字第128 號分別著有判例可資參照。
四、本件公訴人認被告涉犯有刑法第346 條第1 項之恐嚇取財罪
    及同法第346 條第3 項、第1 項之恐嚇取財未遂罪等罪嫌，
    無非以被害人張豪於警詢及偵訊中之指訴，行動電話0000
    000000與0000000000號簡訊內容共38則、通聯紀錄及被告於
    警詢、偵訊之供述等其主要論據。訊據被告於本院審理時坦
    承其於上揭時、地，與證人張豪彼此間以行動電話為附表
    所示之簡訊往來，並向證人張豪收取3,000 元及7,000 元
    後，再與證人張豪約定於98年11月6 日再交付7,500 元等
    情不諱，惟否認有何恐嚇取財既遂及未遂等犯行，辯稱：張
    豪數度於簡訊中感謝我，若其對張豪為恐嚇取財，則張
    豪自無可能在簡訊中感謝。又張豪承認整個事件係其疏
    失，且一再失約，所以不願意再與張豪見面，是張豪一
    再打電話要求見面等語（見本院卷第14頁）。經查：
  (一)被告於98年8 月21日上午，駕駛營業自小客車，自臺中火車
    站搭載證人張豪至臺中市○區○○路77號之交通部公路總
    局臺中區監理所臺中市監理站（下稱臺中市監理站）接受道
    路安全講習課程。被告與證人張豪於途中約定講習結束後
    ，再搭乘被告之計程車返回臺中火車站，被告並交付其名片
    1 紙予證人張豪，證人張豪抵達臺中市監理站後，則將
    車資100 餘元交付被告。證人張豪於11時30分許結束課程
    ，以0000000000號行動電話撥打被告使用之0000000000號行
    動電話，告知其已講習結束，通知前來載客，詎料證人張
    豪等候約10分鐘後，見有計程車前來，誤以為該車為被告所
    駕駛，遂坐上該計程車後始發現非被告駕駛，但又不好意思
    下車，且恰好其行動電話已無電力，無法以電話通知被告已
    無需搭乘被告所駕駛之計程車返回火車站，致使被告抵達臺
    中市監理站後，誤以為證人張豪仍未結束講習，而在該處
    等候至同日13時30分許始離去現場等情，業據被告於本院審
    理時坦承在卷，經核與證人張豪於警詢、偵訊及本院審理
    時證述情節相符（見警卷第7 頁，偵卷第5 、6 頁，本院卷
    第30頁），並有行動電話0000000000號行動電話雙向通聯紀
    錄在卷（見核交卷第19、20頁），堪信屬實，合先說明。
  (二)就證人張豪於98年9 月6 日在臺中縣烏日鄉成功嶺附近交
    付3,000 元及98年10月15日在嘉義市火車站附近交付7,000
    元予被告方面：
  1.被告先於(1)警詢供稱：98年9 月6 日在臺中縣烏日鄉成功嶺
    附近收受證人張豪交付之3,000 元；另於98年10月15日在
    嘉義市嘉義火車站收受證人張豪交付之7,000 元等語（見
    警卷第3 頁）；復於(2)偵訊時供稱：他付3,000 元後，拖很
    久才付7,000 元給我，這10,000元是一開始發生糾紛時，他
    自己提出來要給我的。…我們是在15日凌晨在嘉義碰面，我
    有拿到先前要給我的7000元等語（見偵卷第8 頁）。
  2.證人張豪先於(1)警詢供稱：98年8 月15日22時許，我打電
    話給被告想表示歉意，他表示…已造成我的損失，希望你可
    以當面與我見面，如不與我見面，我就會找記者到你在成功
    嶺的營區當面給你難看，到時看哪位長官敢可以庇護你。當
    我聽到這句話心生恐懼，非常的害怕長官會因我的事件受到
    連累及影響，所以我就答應他跟他見面。…他約我收假當天
    晚上21時，在臺中火車站中正路見面，…看我是否可以補償
    他的損失，他就說拿出10,000元給我，5,000 元賠償我的，
    另一半5,000 元是拿去救災，當時我就想到他之前說的那句
    要找記者去我的營區開記者會給你難看，我當時也乘坐在他
    的車上深怕自己會有危險，只好答應他的要求，當時就拿給
    他3,000 元。…於10月10日4 時許接到他的電話，他表示他
    要追討其他剩下的金額，當時我人在嘉義，時間也晚了，並
    無法乘坐火車至臺中與他見面，他就開車到嘉義火車站找我
    ，拿給他7,000 元等語（見警卷第9 頁）；復於(2)偵訊時證
    稱：被告在98年8 月21日傳第一通簡訊，說我放他鴿子，如
    果沒有當面與他說清楚，他於98年8 月23日星期一早上說要
    找記者來成功嶺，說要告我擾民。…（總共交給被告多少錢
    ？）2 次，共10,000元，1 次3,000 元，1 次7,000 元。（
    除了上開簡訊，還有沒有其他？）內容都是說，如果沒有講
    清楚，他會找我們的長官，他說他認識我們的主任，他還說
    看哪位主任敢庇護我，我擔心如果找記者來成功嶺的話，我
    怕長官知道的話，認為我出事無法晉升，所以我很害怕等語
    （見偵卷第5 、6 頁）；再於(3)本院審理時證稱：我於當天
    （98年8 月21日）當天晚上10點左右回到家，…被告留言給
    我，…要我聽到留言趕快與他聯絡。…還有說如果還是找不
    到我，他知道我是當兵的，要到臺中監理所調我的資料，去
    我的營區找我，我絕對跑不掉。我聽完留言後就打電話給被
    告，…8 月23日禮拜天我收假前…與被告約在火車站前面的
    7-11便利商店前碰面，見面後，…被告一直表示我害他當天
    生意不能作，我就向被告說我補償你的車資3,000 元，…98
    年9 月6 日收假前我打給被告，並與被告約在臺中火車站前
    見面，見面後我拿給被告3,000 元，被告說…3,000 元已經
    不夠賠償他，並說現在要我賠償他10,000元，並說如果沒有
    給他的話，要找記者來成功嶺給我難堪，要找我的長官，他
    說我這種行為是擾民，可以判處軍法或關禁閉，而且我志願
    役就會遭到退役。我家裡只有我在賺錢，如果志願役遭到退
    役，還要賠錢，所以我心裡就很害怕，…我答應要賠償被告
    10,000元，…我先拿3,000 元給被告，被告並載我回成功嶺
    ，並約定我領到10月份薪水，在10月9 日匯錢給被告。…10
    月13日手機開機後，才知道被告有傳簡訊及打電話給我，我
    打電話給被告時，被告就說不用再打給他了，我這樣一再玩
    他，並且說要我等著看，要找記者到營區，事情鬧大了，就
    看我要怎麼處理，然後就將電話掛掉。10月14日我休假，我
    又打了好幾通電話給被告，向被告解釋我因為手機遭到管制
    無法與被告聯絡的原因，…10點火車來的時候我就坐車回嘉
    義，…11點半車子到斗六時，被告傳簡訊給我要求我馬上到
    臺中火車站處理這件事，…我就拒絕被告。…回到家已經10
    月15日的凌晨0 時許，我於2 點多準備要睡覺時，被告又傳
    簡訊給我說：已經給我最後一次機會了，你還不好好把握，
    要我自己好好想想看，要我不要後悔，並給我最後一次機會
    ，要我凌晨的時候坐火車到臺中去找被告。…我打電話給被
    告說現在沒有車子可以坐，…被告就自己表示說不然我自己
    開車到嘉義火車站，我在嘉義火車站拿7, 000元給被告等語
    甚詳（見本院卷第30、31頁）。
  3.證人張豪使用之0000000000號行動電話與被告使用之0000
    000000號行動電話，於98年8 月21日11時41分起至23日20時
    51分53秒止，共有27通話及簡訊往來；於98年9 月6 日17時
    13分16秒起至22時9 分3 秒止，共有16通話及簡訊往來，且
    22時9 分3 秒許之最後一通通話，被告使用之基地台位於臺
    中市○○路○段78號；於98年10月14日19時43分47秒起至10
    月15日4 時26分7 秒止，共有39通話及簡訊往來，且其中10
    月15日4 時18分34秒起至4 時26分7 秒止4 通通話之基地台
    位於嘉義市○○○路290 號7 樓等情，有雙向通聯紀錄在卷
    （見核交卷第19至24、42至44、49至53頁）。
  4.綜上所述，被告使用之0000000000號行動電話於98年8 月23
    日22時9 分3 秒許通話所使用之基地台位於臺中市○○路○
    段78號，而98年10月15日4 時18分34秒起至4 時26分7 秒止
    4 通通話之基地台位置均位於嘉義市○○○路290 號7 樓，
    與被告所辯其於98年8 月23日及10月15日在臺中市烏日鄉及
    嘉義市火車站收受證人張豪交付之3,00 0元及7,000 元等
    情相符。又證人張豪於本院審理時就上開3,000 元及7,00
    0 元之交付時間及地點，所證情節亦與被告所辯相符。足見
    ，被告辯稱其於98年8 月23日及10月15日收受被告所交付之
    3,000 元及7,000 元一節，應可採信。至於證人張豪於警
    詢供稱交付上開款項之時間點為98年8 月15日及10月10日，
    應有誤會。公訴意旨認證人張豪係於98年8 月21日及98年
    10月10日各交付3,000 元及7,000 元於被告等情，亦有誤會
    。又綜觀被告自98年8 月21日起至10月15日止，在行動電話
    語音信箱中所為之留言，或與證人張豪之對話中，均向證
    人張豪表示「未依約搭車，造成營業上損失」。而被告因
    證人張豪未依約乘坐計程車，自認其在臺中市監理站等候
    約2 小時，使其原可賺取之車資因而未能取得，甚且在該處
    等候2 小時之工作時間亦因而未能載送其他客人。故被告主
    觀上自認證人張豪未依約搭車，致其蒙受損失，進而要求
    賠償。而刑法上恐嚇取財罪之構成，必須要以不法之惡害通
    知達到於被害人，並足使其心生畏懼而交付財物為要件。被
    告既自認其受有損失，且要求證人張豪賠償所使用之語言
    為「若未賠償，將由記者陪同至成功嶺找部隊長官，要給證
    人張豪難看」。而遇有民事上之糾紛，訴諸各種管道尋求
    解決，例如媒體或部隊長官，均非法所不許。是被告向證人
    張豪表示欲找記者及長官解決，難認屬不法惡害之通知。
    至於證人張豪主觀上自認被告將來經由記者陪同至成功嶺
    找其長官出面時，將造成其名譽上受損，或將無法晉升，甚
    且遭退役或軍法追訴，因而心生畏懼，惟此乃證人張豪主
    觀上對於法律效果或行政處分上之錯誤認知，尚難因為證人
    張豪主觀上認知錯誤，即反推認為被告為上開言語時係屬
    恫嚇之不法手段。
  5.另被告於本院審理尚辯稱：證人說要給我10,000元，我告訴
    證人我的損失沒有那麼多，我不敢拿那麼多，後來我拿1 份
    賑災的資料給證人看，並說5,000 元作為我的補償，另外5,
    000 元則作為賑災之用…我在賑災現場捐7,000 元出去，…
    其中2,000 元是我自己捐的，5,000 元是幫證人墊的。…（
    收據）已經給證人，所以證人才會傳簡訊感謝我。…我於98
    年9 月25日凌晨南下賑災，於9 月28日回來，…9 月29日我
    打電話給證人，並將感謝狀拿去給證人。…88風災當天要去
    東港辦事情，因為我車子到那邊堤防崩掉，…我被困在當地
    ，是當地人及警方、軍方把我從水中救出來，…所以我捐款
    給該處的重建委員會等語（見本院卷第34至36頁）。經查，
    被告使用之0000000000號行動電話，於98年8 月10日8 時13
    分53秒起至12時27分56秒止之通話基地台均在屏東縣東港鎮
    地區，有雙向通聯記錄在卷（見核交卷第8 、9 頁）。一般
    人於88風災過後，若無其他要事，自無必要於該段時間前往
    屏東縣東港鎮地區。而被告並非居住在該地區○○於○段時
    間出現在該地區，依常理推論，若非在該處參與救災，即屬
    因風災受困該處。足見被告辯稱其於88風災當天受困屏東縣
    東港鎮地區等語，並非全然無據。此外，證人張豪於本院
    審理時證稱：被告當時說要拿7,000 元去賑災，…並且邀我
    南下到屏東一起去賑災。…（被告有無拿捐款收據給你？）
    有，但是拿給我的日期我忘記了，是被告去屏東賑災回來的
    2 、3 天後拿給我的。（收據上面記載捐款金額多少？）7,
    000 元。（出具收據的單位為何？）我只有看到感謝狀上面
    有蓋1 個章，我只記得那個章上面有「竹林鄉」，但是我已
    經忘記出具感謝狀是哪一個單位，感謝狀上面也有寫我的名
    字，而感謝狀我已經找不到了。…（為什麼會變成7,000 元
    是捐款？）被告向我要求賠償7000元時，我不知道怎麼拒絕
    ，後來被告才告訴我，這總共10,000元的一半5,000 元是要
    捐出去的，我逼不得已就答應被告，怕被告不解決這件事情
    。（你收到感謝狀為何是7,000 元？）被告有告訴我當時他
    說要捐5,000 元，但是對方聽成要捐7,000 元，所以就捐7,
    000 元。（你收到的感謝狀是印刷的字體寫上你張豪的名
    字，還是全部都是用手寫？）我的名字是手寫的，捐款金額
    是否是手寫的，我不確定，其他部分都是電腦列印的等語甚
    詳（見本院卷第32、35頁）。再參以附表編號25號證人張
    豪傳送被告之簡訊內容，亦明確提及「你那時親自拿感謝函
    給我」，足見被告於本院辯稱其於98年8 月8 日因風災遭困
    屏東縣地區，且受屏東縣軍民救護始得脫困，為感謝當地協
    助，而於98年9 月25日至28日間，以證人張豪名義捐款賑
    災7,000 元一節，並非虛偽。準此，在公訴人無法證明該紙
    感謝狀為被告偽造或變造之前，被告縱使未經證人張豪事
    前同意或授權，即代墊賑災款7,000 元，並據此於98年10月
    14日及15日向證人張豪索取7,000 元，雖於法律上並無任
    何權源，且係事後要求證人張豪給付此部分代墊款，仍難
    認有何不法所有之意圖，附此說明。
  (三)就被告要求證人張豪應於98年11月6 日前再交付7,500 元
    方面：
  1.被告先於(1)警詢供稱：7,500 元是賠償我營業之損失等語（
    見警卷第4 頁）；復於(2)偵訊時供稱：15日凌晨，他說沒有
    辦法到臺中給我，最後說好我到嘉義拿，但是車錢要他支付
    ，你要考慮清楚。算一算車資後，他自己同意賠給我5,000
    元，因為這中間太慢錢給我，他自己要算利息給我，我傳簡
    訊和電話說不和他談，他就一直打，希望我原諒他，並且同
    意付車資2,000 元，利息5,000 元等語（見偵卷第8 頁）。
  2.證人張豪先於(1)警詢供稱：（我拿給他7,000 元），他又
    表示這個7,000 元太晚給我了，造成我的貸款遲繳，再次要
    求我賠償他的損失，這次金額要5,000 元，來嘉義的車子2,
    500 元也要我支付，總共7,500 元。可是這個7,500 元並沒
    有給他，他又相約11月6 日前要拿給他等語（見警卷第9頁
    ）；復於(2)本院審理時證稱：電話中被告說除了原先要賠償
    他的7,000 元以外，還要賠償他從臺中開車到嘉義的車資2,
    500 元，問我要不要，如果不要就找記者來，如果我答應的
    話，被告就馬上來嘉義，我怕被告會找記者來找我麻煩，所
    以我就答應被告，被告就開車南下，於凌晨4 點半到5 點間
    到達嘉義火車站，被告抵達後，我就坐上被告的計程車，那
    時候我拿7,000 元要交給被告，並表示2,500 元車資下次再
    拿給被告，但是被告不收，被告說已經先拿7,000 元去賑災
    ，原本我應該於10月13日要匯款給他，但是後來沒有匯款，
    導致被告原本要繳納的貸款繳不出來，也在外面借錢繳貸款
    …。被告就說還要再拿5,000 元賠償他借錢的利息，及2,50
    0 元的車資，總共還要再給被告7,500 元…我當時也不知道
    該怎麼辦，因為這件事我也沒有告訴家人或朋友，當時我坐
    在被告的車上，我怕沒有答應被告，被告不知道會對我怎樣
    ，所以就答應被告的要求等語甚詳（見本院卷第31頁）。
  3.綜上，被告於98年10月15日以南下取款應給付車資及賠償利
    息損失為由，要求證人張豪除先前承諾賠償之7,00 0元外
    ，尚應給付車資2,500 元及遲繳貸款之利息損失5,00 0元，
    雖被告所提出之要求於民事上顯難成立，但證人張豪未將
    此事告知家人，且自認坐在被告之車上，自己懼怕將遭被告
    不利，因而承諾給付上開款項。足見，證人張豪係因社會
    經驗不足，無法適當處理被告所提出不合理且近乎苛刻之條
    件，被告亦利用此點，進一步向證人張豪提出更不合理之
    條件，並以投訴長官為由迫使證人張豪接受。若證人張
    豪具備通常法律知識及社會經驗者，應可明確拒絕，甚至尋
    求長官或相關單位協助，而不致遭被告予取予求。被告上開
    所為，於道德上實應予以責難，但其要求證人張豪提出賠
    償時，畢竟未使用不法之文字或語言，以致於未與刑法上恐
    嚇取材之構成要件相當。則本院實難僅以證人張豪自認承
    受相當壓力及內心恐懼，不得不答應被告所提出之條件，即
    認為被告確以不法之惡害通知證人張豪。
  (四)就被告與證人張豪彼此間之簡訊往來方面：
  1.證人張豪以0000000000號行動電話與被告使用之00000000
    00號行動電話，於98年8 月21日23時38分4 秒起至98年11月
    8 日相互以簡訊往來之內容，詳如附表所示，並有簡訊照片
    在卷可稽（見偵卷第11至23頁）。而細觀被告所傳送予證人
    張豪如附表編號03、04、06至09、11、17至22、24、26、
    27、29、31、33至38號簡訊內容，大多係以不耐煩及不友善
    之語氣促使證人張豪儘速提出賠償，並以「抽空到部隊」
    、「要說到時再跟你長官講吧」等語告知證人張豪。惟證
    人張豪雖因被告於簡訊中使用上開文字而感受到壓力，但
    畢竟仍非不法之惡害通知。是附表所示簡訊內容，仍不足為
    不利於被告之認定。
  2.又證人張豪於98年8 月15日凌晨在嘉義火車站交付7,000
    元於被告時，尚約定於11月6 日交付車資2,500 元及賠償5,
    000 元，已如前述。惟證人張豪於98年11月6 日21時20分
    許向臺中市警察局第一分局繼中派出所報案指訴被告涉犯本
    案恐嚇取財犯嫌，並製作警詢筆錄。被告則於同日23時50分
    許至繼中派出所接受警詢，並於11月7 日0 時24分完成警詢
    筆錄，有上開警詢筆錄在卷（見警卷第1 、6 頁）。又附表
    編號34及37號簡訊乃於98年11月6 日19時44分27秒及7 日1
    時36分31秒所發出，足見證人張豪於98年11月6 日未依約
    給付7,500 元後，被告始發出上開簡訊。是證人張豪於98
    年9 月6 日在臺中縣烏日鄉成功嶺附近交付3,000 元及98年
    10月15日在嘉義市火車站附近交付7,00 0元，並承諾於98年
    11月6 日再交付車資2,500 元及賠償5, 000元等情，均與附
    表編號34及37號簡訊無涉。公訴意旨認被告於簡訊中提及「
    別拿前途玩」、「執迷不悟，前途堪憂ㄚ」等語，均係用以
    恫嚇證人張豪應交付約定款項云云，容有誤會。另被告於
    98年10月15日0 時16分7 秒尚對證人張豪發出如附表編號
    27號所示簡訊，且於簡訊中提及「你自己別後悔好了」。為
    此，被告於本院審理時辯稱：證人如果置之不理，我會到部
    隊去找他，請他的長官幫忙找人，至於證人要後悔什麼，是
    證人自己要去衡量等語（見本院卷第33頁）。此外，被告於
    98年10月14日、15日以「若未賠償，將由記者陪同至成功嶺
    找部隊長官，要給證人張豪難看」等語告知證人張豪，
    而此等用語難認為不法之惡害，已如前述。是附表編號27號
    所示簡訊應係98年10月14、15日南下嘉義向證人張豪取款
    之聯絡過程，亦難認「你自己別後悔了」係屬隱含有以加害
    生命、身體、自由或財產等惡害之意，併此說明。
五、綜上所述，公訴人指出之證明方法，惟尚無法證明被告有何
    恐嚇取財既遂及未遂等犯行。本件關於被告犯罪之證明，尚
    未達於通常一般之人均不致有所懷疑而得確信其為真實之程
    度，無從為有罪之判斷。此外，復查無其他積極證據足資證
    明被告有公訴意旨所指之詐欺犯行，本案不能證明被告犯罪
    ，揆諸前揭判例意旨及說明，自應為被告無罪之諭知，以昭
    審慎。
據上論斷，應依刑事訴訟法第301 條第1 項前段，判決如主文。
本案經檢察官陳永豐到庭執行職務
中    華    民    國    99    年    4     月    21    日
                  刑事第十二庭  審判長法  官  楊文廣
                                      法  官  劉敏芳
                                      法  官  柯志民
以上正本證明與原本無異。
如不服本判決應於收受判決後10日內向本院提出上訴書狀，並應
敘述具體理由；其未敘述上訴理由者，應於上訴期間屆滿後20日
內向本院補提理由書（均須按他造當事人之人數附繕本）「切勿
逕送上級法院」。
                                      書記官  賴亮蓉
中    華    民    國    99    年    4     月    21    日
附表：被告所使用之0000000000號行動電話與證人張豪使用之
      0000000000號行動電話簡訊往來（附表簡訊內容均原文抄
      錄，未更改錯別字）
┌──┬──────┬───┬────────────┐
│編號│時        間│傳送者│簡     訊     內      容│
├──┼──────┼───┼────────────┤
│ 01 │98年8 月21日│被害人│司機先生，我今天不是故意│
│    │23時38分4 秒│張豪│放你鴿子的，因為我打給你│
│    │            │      │後過十分鐘有一台計程車停│
│    │            │      │再我面前，我以為是你，我│
│    │            │      │就直接上車了，上車才知道│
│    │            │      │不是你，你打過來我怕被你│
│    │            │      │罵，所以不敢接你電話，我│
│    │            │      │真的不是故意的，請你原諒│
│    │            │      │我，對不起，我知道你們很│
│    │            │      │辛苦，希望能不記較今天的│
│    │            │      │事，拜託你了            │
├──┼──────┼───┼────────────┤
│ 02 │98年8 月22日│被害人│抱歉司機先生，那麼晚了我│
│    │0 時26分16秒│張豪│還打擾你，我會想當兵是因│
│    │            │      │為我家境不好，你要怎麼教│
│    │            │      │訓我都接受，可以不要讓我│
│    │            │      │們長官知道嗎，這樣的話我│
│    │            │      │真的就毀了，我以後會好好│
│    │            │      │注意自己的品性，我真的不│
│    │            │      │想讓我家人傷心，我願意接│
│    │            │      │受任何教訓！            │
├──┼──────┼───┼────────────┤
│ 03 │98年8 月23日│被  告│年青ㄟ，我還在等你別忘了│
│    │18時26分28秒│甲○○│！                      │
├──┼──────┼───┼────────────┤
│ 04 │98年8 月23日│被  告│機會不是常有的，別自誤了│
│    │18時30分7秒 │甲○○│。                      │
├──┼──────┼───┼────────────┤
│ 05 │98年8 月23日│被害人│我今天跟家人在吃飯  晚點│
│    │18時34分25秒│張豪│到嘿                    │
├──┼──────┼───┼────────────┤
│ 06 │98年8 月23日│被  告│機會我給的，時間你決定的│
│    │19時3 分37秒│甲○○│，未來你自己的，隨你    │
├──┼──────┼───┼────────────┤
│ 07 │98年9 月6 日│被  告│看幾點到台中，確定後要提│
│    │17時13分10秒│甲○○│前告訴我，以免我趕不到。│
├──┼──────┼───┼────────────┤
│ 08 │98年9 月6 日│被  告│時間也好像不早了，到現在│
│    │20時2 分59秒│甲○○│還沒消息，不要最後一分才│
│    │            │      │要打給我，到時你就等吧！│
│    │            │      │管你收假來不來的及，到底│
│    │            │      │在撐甚麼！              │
├──┼──────┼───┼────────────┤
│ 09 │98年9 月6 日│被  告│機會給了，你自己不把握，│
│    │20時41分14秒│甲○○│明天就祝你好運！        │
├──┼──────┼───┼────────────┤
│ 10 │98年9 月6 日│被害人│司機大哥，我以經在車上了│
│    │20時47分11秒│張豪│，昨天已經說收假在打給你│
│    │            │      │，怎麼又變成這樣？我真的│
│    │            │      │讓你覺得有那麼差嗎，可以│
│    │            │      │拜託你不要這樣好嗎？拜託│
├──┼──────┼───┼────────────┤
│ 11 │98年9 月6 日│被  告│你跟本在玩，並不是真想處│
│    │20時49分55秒│甲○○│理。                    │
├──┼──────┼───┼────────────┤
│ 12 │98年9 月6 日│被害人│我怎麼會不想處理，上禮拜│
│    │21時6 分37秒│張豪│說好的，我今天又不是以經│
│    │            │      │跟你約好時間，然後我沒到│
│    │            │      │，你這樣我還會覺得我自己│
│    │            │      │沒有好好把握，你明天來的│
│    │            │      │話，我會遺憾一輩子的，能│
│    │            │      │見面在說嗎，再耽誤你一些│
│    │            │      │時間                    │
├──┼──────┼───┼────────────┤
│ 13 │98年9 月6 日│被害人│司機大哥，上次你都跟我說│
│    │21時27分47秒│張豪│了那麼多的道理給我聽，也│
│    │            │      │都說要原諒我，我現在要收│
│    │            │      │假打給你，怎麼突然又變了│
│    │            │      │，我到底要怎麼做才對，我│
│    │            │      │十點十分到台中，到了我在│
│    │            │      │打給你                  │
├──┼──────┼───┼────────────┤
│ 14 │98年9 月24日│被害人│大哥辛苦了              │
│    │22時43分21秒│張豪│我剛準備要就寢          │
│    │            │      │有時間休息就多休息吧    │
│    │            │      │留點力氣應付在來這幾天的│
│    │            │      │行程                    │
├──┼──────┼───┼────────────┤
│ 15 │98年9 月28日│被害人│好  謝謝你哦            │
│    │10時46分30秒│張豪│                        │
├──┼──────┼───┼────────────┤
│ 16 │98年9 月29日│被害人│好  大哥謝謝哦          │
│    │11時46分12秒│張豪│                        │
├──┼──────┼───┼────────────┤
│ 17 │98年10月9 日│被  告│請別忘記匯款過來ㄛ      │
│    │7 時19分20秒│甲○○│                        │
├──┼──────┼───┼────────────┤
│ 18 │98年10月10日│被  告│少年ㄟ，匯過來後請傳個訊│
│    │13時55分42秒│甲○○│息給我，我好去取出，剛好│
│    │            │      │這月比較緊張一點。      │
├──┼──────┼───┼────────────┤
│ 19 │98年10月12日│被  告│至今過數日尚未收到匯款，│
│    │15時5 分27秒│甲○○│數度聯絡，一直聯絡不上，│
│    │            │      │留言也不見回應，請盡快聯│
│    │            │      │絡！                    │
├──┼──────┼───┼────────────┤
│ 20 │98年10月13日│被  告│五號通融十號，結果一天過│
│    │19時6 分3 秒│甲○○│一天，到現在還沒有，連人│
│    │            │      │都不見，少年ㄟ！機會給你│
│    │            │      │了，自己不把握也隨你，我│
│    │            │      │會在最短時間內抽空到部隊│
│    │            │      │處理，自求多福吧！      │
├──┼──────┼───┼────────────┤
│ 21 │98年10月14日│被  告│沒事把我搞毛，還來電幹甚│
│    │21時20分39秒│甲○○│麼，還有甚麼好說的，再忙│
│    │            │      │我也會抽空去找一下大主任│
│    │            │      │，要說到時再跟你長官講吧│
│    │            │      │！懶得理你！            │
├──┼──────┼───┼────────────┤
│ 22 │98年10月14日│被  告│你還有臉打過來！給自己留│
│    │21時31分51秒│甲○○│點面子吧！你還想繼續耍我│
│    │            │      │ㄚ？                    │
├──┼──────┼───┼────────────┤
│ 23 │98年10月14日│被害人│許大哥                  │
│    │21時38分50秒│張豪│我禮拜日要匯給你還是匯不│
│    │            │      │進去                    │
│    │            │      │後來忘記跟你講          │
│    │            │      │我手機因為要督導被連長收│
│    │            │      │去                      │
│    │            │      │不是顧意關機的          │
│    │            │      │我剛剛休假就是要打給你要│
│    │            │      │拿錢給你的              │
├──┼──────┼───┼────────────┤
│ 24 │98年10月14日│被  告│好嘍，沒得講的話，等會我│
│    │23時29分25秒│甲○○│也要回豐原，明早營區再見│
│    │            │      │吧！                    │
├──┼──────┼───┼────────────┤
│ 25 │98年10月14日│被害人│許大哥                  │
│    │23時47分39秒│張豪│你那時後親自拿感謝函給我│
│    │            │      │我真的覺的你人真的很好  │
│    │            │      │我很感謝你  但我常忘東忘│
│    │            │      │西的毛病  不是說改就能改│
│    │            │      │我不善用言語表達又不能打│
│    │            │      │擾你做生意  只好打簡訊給│
│    │            │      │你  我先回嘉義          │
│    │            │      │回去我在好好            │
│    │            │      │事情是發生了            │
│    │            │      │但總有解決的方法吧      │
│    │            │      │希望能夠原諒我的疏忽    │
│    │            │      │我想繼續在軍中服役      │
├──┼──────┼───┼────────────┤
│ 26 │98年10月15日│被  告│再給你一次機會說，要如何│
│    │0 時1 分37秒│甲○○│呢？                    │
├──┼──────┼───┼────────────┤
│ 27 │98年10月15日│被  告│真是無可救藥，給你機會說│
│    │0 時16分7 秒│甲○○│，你倒擺起架子，算了，你│
│    │            │      │自己別後悔就好了。      │
├──┼──────┼───┼────────────┤
│ 28 │98年10月15日│被害人│我會用最大的誠意當面跟你│
│    │0 時20分29秒│張豪│磕頭認錯讓你能夠氣消一點│
│    │            │      │只求你能原諒我          │
├──┼──────┼───┼────────────┤
│ 29 │98年10月15日│被  告│最好快一點，我一出車，就│
│    │0 時26分56秒│甲○○│沒甚麼好說的            │
├──┼──────┼───┼────────────┤
│ 30 │98年10月15日│被害人│可是我已經快到嘉義了    │
│    │0 時26分57秒│張豪│我坐十ㄧ點半的車        │
│    │            │      │我明天在找你好嗎        │
├──┼──────┼───┼────────────┤
│ 31 │98年10月15日│被  告│明天就等你部隊長官找你  │
│    │0 時28分2 秒│甲○○│                        │
├──┼──────┼───┼────────────┤
│ 32 │98年10月15日│被害人│我都已經跟你拜託了  你還│
│    │1 時13分47秒│張豪│是不原諒我我能怎麼辦    │
│    │            │      │我九點多放假就打給你    │
│    │            │      │講到十ㄧ點我就跟你說要先│
│    │            │      │回嘉義了                │
│    │            │      │然後十二點你才叫我去找你│
│    │            │      │我到底要怎麼做阿        │
├──┼──────┼───┼────────────┤
│ 33 │98年11月6 日│被  告│少年ㄟ，二件事，第ㄧ今天│
│    │17時25分7 秒│甲○○│已到約定時間，第二今天你│
│    │            │      │要回嘉義吧！我也要南下。│
├──┼──────┼───┼────────────┤
│ 34 │98年11月6 日│被  告│少年ㄟ，第ㄧ目前為止我並│
│    │19時44分27秒│甲○○│沒有收到你說的ㄧ萬元，其│
│    │            │      │中大半是捐款的，不要搞錯│
│    │            │      │。第二；條件也都是你開的│
│    │            │      │或你同意的，想賴不可能，│
│    │            │      │我有對話錄音還有簡訊都可│
│    │            │      │以證明。你要拿這事來玩，│
│    │            │      │實在不聰明，因你沒任何嬴│
│    │            │      │的可能！好好想一下吧！別│
│    │            │      │拿前途玩，但要快，我可不│
│    │            │      │會等你太久，如若你執迷不│
│    │            │      │悟，你是成年人，希望你不│
│    │            │      │要後悔，自行付責一切後果│
│    │            │      │吧！                    │
├──┼──────┼───┼────────────┤
│ 35 │98年11月6 日│被  告│隨意附上個你傳給我的簡訊│
│    │19時51分40秒│甲○○│，看能不能喚醒你的癡呆症│
│    │            │      │吧！如下；我會用最大的誠│
│    │            │      │意當面跟你磕頭認錯      │
│    │            │      │讓你能夠氣消一點        │
│    │            │      │只求你能原諒我          │
├──┼──────┼───┼────────────┤
│ 36 │98年11月6 日│被  告│要處理就要快，還是你要去│
│    │19時54分25秒│甲○○│報案就快吧！不要等我去到│
│    │            │      │部隊，那時就已鬧大了，  │
├──┼──────┼───┼────────────┤
│ 37 │98年11月7 日│被  告│少年ㄟ，最後還是心軟，勸│
│    │1 時36分31秒│甲○○│告你最後一次，自己好好想│
│    │            │      │清楚，要自我檢討ㄚ，一但│
│    │            │      │明天文送出也就無法撤回，│
│    │            │      │到時可不是跟我求情就可以│
│    │            │      │了，連我也無法幫你，這麼│
│    │            │      │多證據，你想賴的掉嗎！執│
│    │            │      │迷不悟，前途堪憂ㄚ。如聽│
│    │            │      │不進去，就當我沒說，我也│
│    │            │      │不會再跟你有任何接觸，等│
│    │            │      │上庭吧！                │
├──┼──────┼───┼────────────┤
│ 38 │98年11月8 日│被  告│少年ㄟ，不是要打擾你，是│
│    │20時4 分42秒│甲○○│要確認一下你部隊長官打電│
│    │            │      │話跟我談了好一會，我也顧│
│    │            │      │慮到不論結果如何，對你部│
│    │            │      │隊總是會有一定的負面影響│
│    │            │      │，故而願意談，結尾你長官│
│    │            │      │說不論如何決定都會回消息│
│    │            │      │，至今還未回，我了解一下│
│    │            │      │，到底如何，我不想再讓費│
│    │            │      │心思在等待上，請告知！至│
│    │            │      │於是否你我心理清楚，沒有│
│    │            │      │再一次的機會給你，好自為│
│    │            │      │之吧！                  │
└──┴──────┴───┴────────────┘

司法院資訊處製作；財團法人民間司法改革基金會備份。
